【裁判字號】    97,簡上,924
【裁判日期】    980212
【裁判案由】    家暴傷害
【裁判全文】
臺灣板橋地方法院刑事判決             97年度簡上字第924號
上  訴  人
即  被  告  乙○
上列上訴人即被告因家暴傷害案件，不服本院中華民國97年6 月
30日97年度簡字第4627號第一審判決（聲請簡易判決處刑案號：
97年度偵字第10 861號），提起上訴，本院管轄之第二審合議庭
判決如下：
    主  文
原判決撤銷。
乙○傷害人之身體，處拘役拾日，如易科罰金，以新臺幣壹仟元
折算壹日。
    事  實
一、乙○與丁○○係夫妻，二人間具有家庭暴力防治法第3 條第
    1 款所定之家庭成員關係。乙○於民國97年2 月1 日20時許
    ，在其當時位於臺北縣中和市○○路397 之1 號住處，因認
    為丁○○外出賭博晚歸而心生不滿，於丁○○返回上址住處
    後，旋與丁○○發生口角爭執，詎乙○竟基於傷害人之身體
    之犯意，徒手毆打丁○○，致丁○○受有頭部創傷、臉部擦
    傷、頸部點狀出血等傷害。
二、案經丁○○訴由臺灣板橋地方法院檢察署檢察官偵查後聲請
    以簡易判決處刑。
    理  由
一、訊據被告乙○固坦承伊於上揭時、地，因認為告訴人丁○○
    外出賭博晚歸而心生不滿，曾與告訴人發生口角爭執無訛，
    惟矢口否認有何傷害犯行。辯稱：當時係告訴人一直踢伊，
    伊僅有抱住告訴人，沒有出手毆打告訴人云云。惟查：上揭
    事實，業據證人即告訴人丁○○於本院審理時結證綦詳，並
    有亞東紀念醫院診斷證明書1 紙附卷可稽。觀諸上開診斷證
    明書所載，告訴人係於案發當天即97年2 月1 日即前往亞東
    紀念醫院急診，時間甚為接近，經診斷受有頭部創傷、臉部
    擦傷、頸部點狀出血等傷勢；而被告為成年男子，正值壯年
    ，其坦承當時因認為告訴人外出賭博晚歸而心生不滿，確有
    與告訴人發生口角爭執及肢體接觸無誤，則於衝突之際，因
    一時激於氣憤，造成告訴人上開皮肉外傷，洵與一般經驗法
    則無違，堪認告訴人之指訴並非子虛。參以被告嗣於97年3
    月1 日另曾對告訴人實施傷害行為（此部分未據提出告訴）
    ，有告訴人提出之臺北市立聯合醫院和平院區家庭暴力事件
    驗傷診斷書1 紙可憑（見本院卷第91頁），被告亦供認有出
    手打告訴人一巴掌（見本院卷第86頁），益徵告訴人所指係
    遭被告毆打始受有傷害等語屬實。被告空言否認，顯係畏罪
    卸責之詞，要難採信。至於證人即到場處理之警員甲○○、
    丙○○於本院審理時，對於當時經過細節迭稱「我不清楚」
    、「我忘記了」、「時間太久，我沒有印象」、「我不太記
    得」等語，顯然因時間之經過及處理相類似案件，已致渠二
    人之記憶有淡忘、混淆情形，自無從憑恃渠二人之證述為何
    有利於被告之認定。綜上所述，本案事證已臻明確，被告傷
    害犯行堪予認定。
二、按家庭暴力防治法所稱家庭暴力，係指家庭成員間實施身體
    或精神上不法侵害之行為；所謂家庭暴力罪，係指家庭成員
    間故意實施家庭暴力行為而成立其他法律所規定之犯罪，家
    庭暴力防治法第2 條第1 款、第2 款分別定有明文。查告訴
    人丁○○為被告乙○之妻，此經渠二人陳明在卷，並有戶役
    政系統個人基本資料查詢表1 份附卷為憑，二人間具有家庭
    暴力防治法第3 條第1 款所稱之家庭成員關係。是核被告所
    為，係犯刑法第277 條第1 項之傷害罪，且屬於對家庭成員
    間實施身體不法侵害之行為，自該當家庭暴力防治法所稱之
    家庭暴力罪（惟因家庭暴力防治法對於家庭暴力罪並無科處
    刑罰之規定，是以僅依刑法傷害罪予以論罪科刑即可）。原
    審認被告犯罪事證明確，據以論罪科刑，固非無見。惟查：
    被告於原審判決之後，於本院審理期間，與告訴人達成離婚
    協議，告訴人具狀表明不再追究被告刑責，請求本院從輕量
    刑等情，有狀紙1 份可稽。原審判決未及審酌上情，致無從
    於量刑時一併列入斟酌考量，容有未洽。上訴人執持前詞，
    提起本件上訴，雖無理由，惟原審判決既有上揭未洽之處，
    仍應予撤銷改判。爰審酌被告之素行、智識程度、犯罪之動
    機、目的、手段，及其為告訴人之配偶，不思理性溝通之道
    ，動輒以肢體暴力相向，應予非難，惟念其嗣已與告訴人達
    成離婚協議，告訴人具狀表明不再追究被告刑責，請求本院
    從輕量刑，兼衡告訴人所受傷勢、被告犯罪後之態度等一切
    情狀，量處如主文所示之刑，並諭知易科罰金之折算標準，
    以示懲儆。
據上論斷，應依刑事訴訟法第455 條之1 第1 項、第3 項、第36
9 條第1 項前段、第364 條、第299 條第1 項前段，刑法第277
條第1 項、第41條第1 項前段，刑法施行法第1 條之1 第1 項、
第2 項前段，判決如主文。
本案經檢察官謝岳龍到庭執行職務。
中    華    民    國    98    年    2     月    12    日
                  刑事第十二庭  審判長法  官  陳鴻清
                                      法  官  劉安榕
                                      法  官  朱嘉川
以上正本證明與原本無異。
如不服本判決應於收受送達後10日內向本院提出上訴書狀，並應
敘述具體理由；其未敘述上訴理由者，應於上訴期間屆滿後20日
內向本院補提理由書（均須按他造當事人之人數附繕本）「切勿
逕送上級法院」。
                                      書記官  陳聖儒
中    華    民    國    98    年    2     月    13    日
附錄本案論罪科刑法條全文：
中華民國刑法第277條
傷害人之身體或健康者，處3 年以下有期徒刑、拘役或1 千元以
下罰金。
犯前項之罪因而致人於死者，處無期徒刑或7 年以上有期徒刑；
致重傷者，處3 年以上10年以下有期徒刑。


司法院資訊處製作；財團法人民間司法改革基金會備份。
